臺灣士林地方法院民事判決　　　　　　　93年度訴字第1235號
原　　　告　甲○○
訴訟代理人　張瑞釗律師
被　　　告　乙○○
上列當事人間請求損害賠償事件，本院於民國94年2 月22日言詞
辯論終結，判決如下：
　　主  文
被告應給付原告新台幣貳拾柒萬捌仟壹佰肆拾伍元，及自民國九
十三年十月一日起至清償日止，按年息百分之五計算之利息。
原告其餘之訴駁回。
訴訟費用由被告負擔四分之一，餘由原告負擔。
本判決第一項得假執行。但被告如以新台幣貳拾柒萬捌仟壹佰肆
拾伍元為原告預供擔保，得免為假執行。
原告其餘假執行之聲請駁回。
　　事實及理由
一、原告起訴主張：被告於民國91年9 月27日12時15分許，駕駛
    車牌號碼8 Ｆ-8257 號自用小客車（以下稱系爭小客車），
    由臺北市往台北縣三芝鄉方向行駛，行經台北縣淡水鎮○○
    路132 號前時，本應注意車前狀況、遵守行車速度之限制，
    並隨時採取必要安全措施，詎被告竟違規超速行駛而撞擊由
    原告駕駛、搭載訴外人張証智而行駛於同向之車牌號碼ＣＪ
    Ｋ-215號重型機器腳踏車（以下稱系爭機車），以致原告受
    有左股骨骨折、腿背擦傷之傷害，被告就系爭事故之發生確
    有過失，業經臺灣省台北縣區車輛行車事故鑑定委員會鑑定
    屬實，並經國防部北部地方軍事法院判處有期徒刑四月確定
    ，依據民法第184 條第1 項、第191 條第2 項前段、第193
    條第1 項、第196 條及第195 條第1 項規定，原告自得請求
    被告賠償並給付慰撫金，而原告因上開被告過失行為，所受
    損害包括：(一)支出醫療費用新台幣（以下同）20,630元；(二)
    支出看護費104,000 元；(三)購買鋁製柺杖費用支出400 元；
    (四)系爭機車全毀之損失45,000元；(五)原告原在路通實業有限
    公司（以下稱路通公司）擔任大賣場業務員，自91年9 月27
    日受傷至93年6 月2 日無法工作，每月損失薪資收入35,000
    元，計為1,156,990 元；(六)往返醫院支出計程車資1,990 元
    。此外，原告因受此傷害，長期感受極大痛苦，被告應給付
    慰撫金50萬元，合計被告應賠償總金額為1,727,020 元，惟
    因原告與有過失，為此僅請求被告給付損害賠償100 萬元等
    語，並聲明求為判決：(一)被告應給付原告100 萬元及自起訴
    狀繕本送達翌日起至清償日止，按年息百分之5 計算之利息
    。(二)原告願供擔保，請准宣告假執行。
二、被告則以：事故發生後，被告即報警請求急救，同日下午張
    証智不幸亡故，原告則受有骨折之傷害，然事故之發生原告
    亦與有過失。原告請求金額中，關於醫院醫療費、計程車車
    資、購買柺杖及系爭機車全毀損失部分，被告並不爭執，但
    原告住院期間僅有13日，每逢調解期日亦均能自行駕駛機車
    到場，顯見復原情況良好，其請求看護費及未能工作薪資損
    失部分之數額顯有不實，且審酌兩造身份、地位等項，其請
    求給付慰撫金50萬元亦屬過高等語置辯，並聲明求為判決：
    (一)原告之訴及假執行之聲請均駁回。(二)如受不利判決，願供
    擔保請准宣告免假執行。
三、查兩造確各駕駛系爭機車、小客車，於91年9 月27日12時15
    分許，行至台北縣淡水鎮○○路1312號前時，因原告驟然變
    換橫越車道左轉、被告超速行駛而發生事故，兩造均同有過
    失，原告同車搭載之張証智因而死亡，原告則受有左股骨開
    放性骨折之傷害，被告因此經國防部北部地方軍事法院判處
    有期徒刑4 月確定。原告因受上開傷害，受有支出醫療費用
    20,630元、購買鋁製柺杖費用400 元、就醫計程車資1,990
    元，及價值45,000元之系爭機車全毀等損害。另原告於事故
    發生前，本在路通公司擔任大賣場業務員，每月薪資為35,0
    00元等情，為兩所不爭執，且有馬偕紀念醫院（以下稱馬偕
    醫院）醫療單據（見本院士林簡易庭93年士調字第186 號卷
    第17頁以下）、億祥機車行即鄭志勇所出具之證明書（同上
    卷第21頁）、統一發票（同上卷第23頁）、扣繳憑單（同上
    卷第24頁）、馬偕醫院診斷證明書（同上卷第25頁）、計程
    車計費收據（同上卷第26頁以下）、臺灣省台北縣區車輛行
    車事故鑑定委員會鑑定書（同上卷第39頁）、國防部北部地
    方軍事法院檢察署偵查案件卷宗、國防部北部地方軍事法院
    軍法審判卷宗等附卷可按，均堪信為真實。
四、茲原告主張被告因超速行駛而肇事，以致原告受有上開傷害
    ，而依據民法第184 條第1 項、第191 條第2 項前段、第19
    3 條第1 項、第196 條及第195 條第1 項規定，請求被告給
    付100 萬元之損害賠償等情，被告則以前開情詞置辯，經查
    ：
  (一)按「因故意或過失，不法侵害他人之權利者，負損害賠償責
    任。」；「不法侵害他人之身體或健康者，對於被害人因此
    喪失或減少勞動能力或增加生活上之需要時，應負損害賠償
    責任。」；「不法侵害他人之身體或健康者，被害人雖非財
    產上之損害，亦得請求賠償相當之金額。」；「不法毀損他
    人之物者，被害人得請求賠償其物因毀損所減少之價額。」
    ，民法第184 條第1 項前段、第193 條第1 項、第195 條第
    1 項前段、第196 條別定有明文。又按「汽車、機車或其他
    非依軌道行駛之動力車輛，在使用中加損害於他人者，駕駛
    人應賠償因此所生之損害。」，民法第191 條之2 前段亦有
    明文。查被告就本件車禍事故之發生為有過失，為被告所不
    爭執，原告因而受有前述傷害，被告過失行為即屬不法侵害
    原告之權利，原告本於上揭侵權行為之規定，請求被告賠償
    其所受之損害，自屬有據。
  (二)本件事故之發生，乃因原告驟然變換橫越二車道左轉、被告
    超速行駛而發生，此經上開委員會鑑定無訛，並有鑑定意見
    書在卷可考，足見兩造上開過失行為與原告受傷結果間，有
    相當因果關係，亦可確認。再者，原告任意變換車道、被告
    超速行駛而反應不及，以致肇事，二人均有過失，爰參酌原
    告利用機車便捷之性質，任意驟然變換車道，進而橫越二車
    道，復行左轉之行為，其違規其節重大，確對道路安全有重
    大威脅，易致其他用路人發生危險，及被告因違反管制超速
    行駛，適有原告突然左轉而反應不及等情狀，應認為原告過
    失責任為10分之7，被告過失責任為10分之3為適當。
  (三)原告主張其所受損害各為：(一)支出醫療費用新台幣（以下同
    ）20,630元；(二)支出看護費104,000 元；(三)購買鋁製柺杖費
    用支出400 元；(四)系爭機車全毀之損失45,000元；(五)自91年
    9 月27日受傷至93年6 月2 日無法工作之每月薪資35,000元
    損失，合計1,156,990 元；(六)往返醫院支出計程車資1,990
    元。此外，原告因受此傷害，長期感受極大痛苦，被告應給
    付慰撫金50萬元，合計為1,727,020 元等情，被告就所陳醫
    療費用20,630元、購買柺杖費用400 元、計程車資1,990 元
    、機車全毀損失45,000元，業已陳明無爭執（見本院卷二第
    14頁），是此部分原告主張之數額，即屬可採。至原告所主
    張而為被告爭執之看護費、薪資損失及慰撫金部分，本院審
    酌認為：
  1.依據馬偕醫院二次函覆本院各以：
  (1)94年1 月15日馬院醫骨字第940070號函（見本院卷二第7 頁
    ），略為：原告因車禍致左側股骨開放性骨折粉碎性骨折，
    逾91年9 月27日入院開刀，行骨髓內釘固定，於91年10月11
    日出院。由於其癒合所須之時間較長。病患於出院後至92年
    1 月29日三個半月期間規律回診六次，92年1 月29日再次回
    診（約術後一年），當時左側下肢肌力尚未完全復原，Ｘ光
    顯示骨折尚未完全癒合，但可以步行，最後一次門診93年6
    月2 日，Ｘ光顯示左側股骨幾乎已完全癒合。以其傷害情形
    ，術後一年半期間不適從事粗重工作應屬合理。
  (2)94年2 月3 日馬院醫骨字第940461號函（見本院卷二第9 頁
    ），略以：原告於91年9 月27日因車禍受傷，按其所受傷害
    ，於住院期間有聘用專用看護照顧之必要，對其勞動力應有
    一定程度影響，因病患開放性骨折，癒合時間較長，影響之
    時間一年半應屬合理。有關減損之勞動比例，因個人工作場
    合及工作量差異極大，實在無法切回覆比例為多少。
  2.本於上開馬偕醫院函覆結果，可知原告受傷應聘僱看護專人
    照顧之時間，為其住院之期間，即自91年9 月27日起至同年
    10月11日止，共計15日，依原告所提出由訴外人吳淑英所出
    具之91年9 月28日起至91年10月31日止，共計34日期間之看
    護費收據（見93年士調字第186 號卷第22頁）顯示，該期間
    看護費總額為66,000元，平均每日看護費用為1,942 元（66
    000 ÷34＝1941.1765 ，因現在流通之我國貨幣最低幣值為
    1 元，故不滿1 元以1 元計算，以下同），並未過高，則原
    告所支出之必要看護費用為29,130元（1942×15＝29130 ）
    ，其於此範圍內所為主張，尚無不合，至其主張超過部分，
    則屬無據。至被告抗辯原告住院期間僅有13日，核與上述馬
    偕醫院函覆結果不符，為無可採。
  3.關於原告請求給付薪資損失部分，本於同上醫院函覆結果，
    原告因受此傷害，致影響其勞動之期間為1 年6 月，而原告
    原在路通實業有限公司擔任大賣場工作人員，工作內容須負
    責站立、走動等需腳力之勞動性工作，而原告受傷後1 年6
    月期間內，因開放性、粉碎性骨折，導致無法從事勞動性工
    作，亦如前醫院函覆明確，是於該期間內，原告無法工作，
    以致減少之薪資收入，即應按其原薪資每月35,000元，以18
    個月期間計算，是此部分原告主張之損害，於63萬元（即35
    000 ×18＝630000）之範圍內，並無不合，其超逾部分，則
    不能認為可採。
  4.另原告並主張其受有精神上之痛苦，而請求被告給付慰撫金
    ，茲審酌原告原在路通公司任職，每月薪資為35,000元，學
    歷為高中肄業，因系爭交通事故致受有左股骨粉碎性、開放
    性骨折之傷害，於1 年6 月復原期間內，無法健全行動及工
    作之痛苦，及原告從事裝潢業，每月收入為4 萬餘元，學歷
    為高中肄業等兩造身分、地位、經濟狀況、所受痛苦，認原
    告此部分損害，應以20萬元計算為適當。
  5.綜上，原告所受損害之數額，有醫療費用支出20,630元、購
    買柺杖費用400 元、計程車資1,990 元、機車全毀損失45,0
    00元、看護費支出29,130元、薪資收入損失63萬元及慰撫金
    20萬元，合計為927,150 元（即20630+400+1990+45000+291
    30 +630000+200000=927150）。
五、按「損害之發生或擴大，被害人與有過失者，法院得減輕賠
    償金額或免除之。」，為民法第217 條第1 項所明文規定。
    本件車禍事故之發生，兩造俱有過失，且原告應負擔10分之
    7 過失責任，被告應負10分之3 過失責任，理由已見前述，
    依上開規定，則原告所受上開927,150 元之損害，扣除其應
    負之過失比例計算額數，即被告應賠償之數額為278,145 元
    （927150×30% =278145）。
六、從而，本件原告起訴請求被告賠償之損害，於278,145 元，
    及以該數額計算自起訴狀繕本送達翌日即93年10月1 日（送
    達證書見93年士調字第186 號卷第32頁）起至清償之日止，
    按年息百分之5 計算之利息範圍內，為有理由，其逾此所為
    請求於法不認為有據，應予駁回。
七、兩造雖各陳明願供擔保請准宣告假執行及免予假執行，惟因
    本院判決所命給付未逾50萬元，依民事訴訟法第389 條第1
    項第5 款規定，應依職權宣告假執行，是就上開准許部分，
    爰依職權宣告假執行。而被告聲明願供擔保，請准免為假執
    行，於此原告勝訴範圍內，亦無不合，爰酌定相當之擔保金
    額准許之。至原告之訴經駁回部分，所為假執行之聲請亦失
    所附麗，應併予駁回之。
八、據上論結，本件原告之訴為一部有理由，一部無理由，依民
    事訴訟法第79條、第389 條第1 項第5 款、第392 條判決如
    主文。
中　　華　　民　　國　　94　　年　　3 　　月　　8 　　日
　　　　　　　　　　　民事第一庭　法　官　蕭錫証
以上正本係照原本作成。
如對本判決上訴須於判決送達後20日內向本院提出上訴狀
中　　華　　民　　國　　94　　年　　3 　　月　　8 　　日
　　　　　　　　　　　　　　      書記官　林令令
